臺北高等行政法院判決
　　　　　　　　　　　　　　　　　　 93年度訴字第2619號
　　　　　　　　　　　　　　　.
原　　　告　辰曜科技股份有限公司
代　表　人　甲○○（董事長）
訴訟代理人　丁○○
被　　　告　財政部臺北關稅局
代　表　人　詹昭鐶（局長）
訴訟代理人　乙○○
　　　　　　丙○○
上列當事人間因進口貨物核定稅則號別事件，原告不服財政部中
華民國93年6月11日台財訴字第0930010859號訴願決定， 提起行
政訴訟。本院判決如下︰
    主  文
原告之訴駁回。
訴訟費用由原告負擔。
    事  實
壹、事實概要：
  　緣原告於民國（以下同） 92年8月28日委由百立報關股份有
    限公司向被告報運自韓國進口IMMOBILIZER JD-I乙批（報單
    號碼：CH/92/435/00724號）， 原報列海關進口稅則第8525
    ．20．30號，稅率為零。經被告審核後，改列進口稅則第85
    43．89．99號，按稅率5.2%完稅放行。原告不服，申請復查
    ，未獲變更，提起訴願，遭駁回後，遂向本院提起行政訴訟
    。
貳、兩造聲明：
一、原告聲明：求為判決
１、訴願決定及原處分均撤銷。
２、被告應返還原告新臺幣（以下同） 912,357元及自92年11月
    28日起至清償日止按年息1.55%計算之利息。
３、訴訟費用由被告負擔。
二、被告聲明：求為判決如主文所示。
、兩造爭點：
    被告審核系爭貨物後，改列進口稅則第8543．89．99號，按
    稅率5.2%完稅放行，是否違法？
一、原告陳述：
１、按原告因前就系爭產品從未申請進口，且系爭產品亦未進入
    國內，而係隨即轉運他國，故承辦人員先行電話詢問海關人
    員相關進口稅則，獲知按海關稅則第8525．20．30號為「無
    線電發射／接收兩用機」，稅率為零，故原告之承辦人員即
    依上揭電話詢問之內容辦理。
２、系爭二批貨物確係「轉口貿易」，有如前述；又因原告已先
    行詢問系爭產品之「進口稅則」，海關亦告知稅率為零，無
    進口稅費，故原告之承辦人員亦因而未告知報關行依「轉口
    貨物」通關，僅以「一般貨物」進口辦理通關作業。
３、被告在原告委任百立報關股份有限公司進行進口報關作業傳
    輸成功後，被告以核定「變更稅則」為第8543．89．99號為
    「其他電機及器具」，稅率為5.2%，並要求繳納完稅後才得
    放行。原告不服被告所為上揭稅則核定， 於92年9月12日申
    請關稅復查；然於93年1月19日經被告駁回上揭復查。 又於
    同年1月30日原告提起訴願， 重申原告所進口之貨物，係屬
    「無線電發射／接收兩用」之無線電產品，故原告祇得再向
    財政部提起訴願，然經其於同年6月11日駁回上揭訴願。
４、被告駁回主要理由為「產品功能」之認定不同，即原告所進
    口之貨物IMMOBILIZER， 係屬「無線電發射／接收兩用」之
    無線電產品，且其功能設計雖為接收GSM手機及PHS手機訊號
    後，發出訊號干擾，然亦有其他主要功能亦存在於未覆蓋之
    頻帶仍可做訊號、語言或靜態圖畫等信號之傳輸功能。故原
    告原所提供之「型錄說明」僅係就產品「一般功能」說明，
    因而造成被告誤解，原告已依其「產品研發設計之原理」提
    出說明，故該產品確屬被告「進口關稅稅則」之第8525．20
    ．30號為「無線電發射／接收兩用機」；況且上揭產品亦未
    進口，皆儲放在海關庫房內，並隨即出口於他國，故僅係「
    轉口貿易」而已。因此原訴願決定之認事、用法，均有違誤
    。
５、本件訟爭之事實固然係因對於系爭貨品究竟應適用何種品項
    課徵關稅，及其稅率為主要之爭點，然行政機關對於所執掌
    範圍內之事項，對於人民以言詞或書面給予輔導、協助、勸
    告或其他不具拘束力之行為者，謂之「行政指導」﹙行政程
    序法第165條規定參照﹚，而行政指導依據行政程序法第2條
    第2項之規定，亦屬行政程序之一種，自有同法第8條「行政
    行為應以誠實信用方法為之，並應保護人民正當合理之信賴
    。」之適用。尤其「依法行政」為行政機關任何行為之根本
    ，行政機關之作為對人民本應有其正當性，且因行政機關對
    於法規之解釋與相關資訊之獲取，其能力顯然優於人民，人
    民亦會信賴行政機關所給予之指導或指示，必然符合法令規
    定，並藉以安排各項經濟生活。是以，倘若人民因為行政機
    關錯誤之指導致生不利益，自無由要求人民應自行負責之理
    ，否則行政機關各項作為之正當性與人民之信賴，必將蕩然
    無存。
６、原告一再強調，系爭貨品係用於出口他國，原告原即不擬將
    於國內販售，並提出進、出口報單供本院審酌，足見系爭貨
    品確實用於轉口貿易。然原告因詢問被告人員後，認為系爭
    貨品係適用海關稅則第8525．20．30號「無線電發射／接收
    兩用機」稅率為零之貨品，並無任何應負擔之關稅，故而據
    以申報。倘若原告知悉系爭貨品之關稅稅率非零，自可依據
    關稅法第60條第3項前段之規定， 選擇將系爭貨品儲存於物
    流中心之後，直接申報轉運出口，即得享有免稅優惠，而毋
    庸負擔任何之關稅。因此，本件商品是否課徵關稅，攸關原
    告決定如何進行貿易行為，倘若因被告指導之疏失，致原告
    遭課征關稅，即顯然損害原告之正當信賴，當然違法。
７、海關進口稅則第8525．20．30號，其貨品名稱為「無線電發
    射／接收兩用機」，因此，如進口之貨品有無線電發射與接
    收之功能者，自應適用該稅則之規定，認定貨品之稅率為零
    。系爭貨品為無線電產品，並不靠線路傳輸其訊號，其功能
    設計上為接收GSM與PHS手機訊號後，發出干擾訊號，故產品
    上有接收以及發射無線電之功能，並無疑問，何以不能適用
    前開第8525．20．30號之稅則？顯非無疑。況且，進入財政
    部關稅總局之「稅則稅率查詢系統」，輸入前開稅則編號，
    即可查知該品項貨品之輸入規定有「進口屬交通部公告電信
    管制射頻器材之項目，由海關驗憑交通部電信總局核發之電
    信管制射頻器材進口許可證後放行。」等語，本件系爭貨品
    有電信總局所核發之「電信管制器材射頻輸入許可」，為兩
    造所不爭執，符合該項貨品輸入之規定，自可適用前開第85
    25．20．30號之稅則。
６、綜上所述，原處分就系爭貨品關於關稅之課稅決定顯屬違法
    ，復查決定及訴願決定未予糾正，復為不利原告之認定，均
    應一併撤銷，以維原告合法之權利。被告核定應課徵關稅後
    ，原告已於92年9月1日、11月28日先行繳納關稅，然本件原
    處分既應撤銷，原告自得依據關稅法第65條之規定，就已繳
    納之稅款 912,357元請求返還，並加計自繳款之日起之利息
    。為此，請判決如原告訴之聲明。
二、被告陳述：
１、按海關進口稅則號別第8525．20．30號為「無線電發射／接
    收兩用機」，第二欄稅率為0%；稅則號別第8543．89．99號
    為「其他電機及器具」，第二欄稅率為5.2%。
２、根據原告所提供之型錄及說明， 系爭貨物IMMOBILIZER為無
    線通訊信號阻斷器，外觀尺寸為150×220×50㎜，適合裝置
    於牆壁，使用時經由天線感應到手機訊號（GSM/CDMA/TDMA/
    AMPS/TACS）後，即發射電波阻斷通訊，其有效半徑為5-20M
    ，特別適用於教堂、音樂廳、劇院等寧靜場所，可防止手機
    噪音。依據「國際商品統一分類制度註解」中文版第1228頁
    第21行對稅則第8525節無線電話與無線電報之傳輸器具之註
    解為：「本器具係以電磁波經由乙太傳輸信號（代表語言、
    訊息或靜態圖畫）而無任何線路連接者」。系爭貨物係以阻
    斷手機之通訊為其主要功能，而非作語言、訊息或靜態圖畫
    等信號之傳輸，自無原申報稅則號別第8525．20．30號「無
    線電發射／接收兩用機」之適用，被告將其改列稅則號別為
    第8543．89．99號，洵屬妥適。
３、原告訴稱：「…IMMOBILIZER 係屬『無線電發射／接收兩用
    』之無線電產品，且其功能設計雖為接收GSM手機及PHS手機
    訊號後，發出訊號干擾，然亦有其他主要功能亦存在於未覆
    蓋之頻帶仍可做訊號、語言或靜態圖畫等信號之傳輸功能。
    …故該產品確屬被告『進口關稅稅則』之第8525．20．30號
    …況且上揭產品亦未進口，皆儲放在海關庫房內，並隨即出
    口於他國，故僅係『轉口貿易』而已。…」乙節，按系爭貨
    物IMMOBILIZER為無線通訊信號阻斷器， 根據原告提供之型
    錄說明暨行政訴訟理由所稱，其主要設計功能為將無線頻率
    使用頻帶覆蓋現有GSM手機、PHS手機之使用訊號。則本案貨
    物即以阻斷無線電話訊號為其主要功能，而非作為語言、訊
    息或靜態圖畫等信號之傳輸。此項事實，亦為原告所不爭。
    行政訴訟理由雖稱手機訊號未被覆蓋之頻帶仍可做訊號、語
    言或靜態圖畫等信號之傳輸，惟其既以阻斷無線電話訊號為
    其主要功能，其是否仍可做語言、訊息或靜態圖畫等信號之
    傳輸，即非所問，被告原核定歸屬之稅則號別應屬妥適。另
    被告為慎重起見，曾於92年10月15日以 (92)北關字第051號
    「進口稅則分類疑問及解答」檢送本案報單影本及說明書，
    函請財政部關稅總局稅則處釋示系爭貨品之稅則號別。嗣據
    該處函復，亦同意歸列被告原核定之稅則號別第8543．89．
    99號。本案被告所為核定，洵屬允當。又本案原告係以「G1
    」外貨進口報單申報，且已完稅放行後再報運出口，與未繳
    納稅費之「轉口貿易」有別，故原告所稱「上揭產品亦未進
    口」等，顯係對海關法令規定有所誤解。
４、綜上論結，本案行政訴訟理由核不足採，爰請判決如被告答
    辯之聲明。
    理  由
一、按海關進口稅則第8525．20．30號為「無線電發射／接收兩
    用機」，稅率為零；進口稅則第8543．89．99號為「其他電
    機及器具」，稅率為5.2%。
二、本件原告於92年 8月28日委由百立報關股份有限公司向被告
    報運自韓國進口IMMOBILIZER JD-I乙批（報單號碼：CH/92/
    435/00724號）， 原報列海關進口稅則第8525．20．30號，
    稅率為零。經被告依原告所提供之型錄及說明審核後，以系
    爭貨物為無線通知信號阻斷器，外觀尺寸為150×220×50㎜
    ，適合裝置於牆壁，使用時經由天線感應到手機訊號（GSM/
    CDMA/TDMA/AMPS/TACS）後， 即發射電波阻斷通訊，其有效
    半徑範圍為5-20M， 特別適用於教堂、音樂廳、劇院等寧靜
    場所，可防止手機噪音。依據「國際商品統一分類制度註解
    」中文版第1228頁第21行對稅則第8525節無線電話與無線電
    報之傳輸器具之註解為：「本器具係以電磁波經由乙太傳輸
    信號（代表語言、訊號或靜態圖畫）而無任何線路連接者」
    。系爭貨物係以阻斷手機之通訊為其主要功能，而非作語言
    、訊號或靜態圖畫等信號之傳輸，自無原申報稅則第8525．
    20．30號「無線電發射／接收兩用機」之適用，乃改列進口
    稅則第8543．89．99號，按稅率5.2%完稅放行。原告不服，
    主張系爭貨物進口時其已向交通部申請電信管制射頻器材進
    口許可證，如非屬無線電電信器材，交通部絕不會核發證照
    云云，申經被告復查決定以，查海關係按實到貨物之態樣及
    功能等核列稅則，與交通部是否核發證照無涉；惟被告為慎
    重計，復於92年10月15日以（92）北關字第051號「 進口稅
    則分類疑問及解答」函請財政部關稅總局稅則處解釋，嗣經
    該處於92年10月17日核復：「本案貨品既經查核結果係以阻
    斷無線電話訊號為其功能，而非作為語言、訊息或靜態圖畫
    等信號之傳輸，同意歸列稅則第8543．89．99號。」據此，
    被告將系爭貨物核列稅則為第8543．89．99號，核屬允當為
    由，駁回其復查之申請。原告不服，循序提起訴願及本件行
    政訴訟。
三、原告於本件行政訴訟中訴稱， IMMOBILIZER係屬「無線電發
    射／接收兩用」之無線電產品， 且其功能設計雖為接收GSM
    手機及PHS手機訊號後， 發出訊號干擾，然亦有其他主要功
    能亦存在於未覆蓋之頻帶仍可做訊號、語言或靜態圖畫等信
    號之傳輸功能。故該產品確屬被告進口關稅稅則之第8525．
    20．30號。況且上揭產品亦未進口，皆儲放在海關庫房內，
    並隨即出口於他國，故僅係『轉口貿易』而已云云。惟查：
１、系爭貨物 IMMOBILIZER為無線通訊信號阻斷器，根據原告提
    供之型錄說明暨行政訴訟理由所稱，其主要設計功能為將無
    線頻率使用頻帶覆蓋現有GSM手機、PHS手機之使用訊號。則
    本案貨物即以阻斷無線電話訊號為其主要功能，而非作為語
    言、訊息或靜態圖畫等信號之傳輸。此項事實，亦為原告所
    不爭。原告雖訴稱手機訊號未被覆蓋之頻帶仍可做訊號、語
    言或靜態圖畫等信號之傳輸，惟其既以阻斷無線電話訊號為
    其主要功能，其是否仍可做語言、訊息或靜態圖畫等信號之
    傳輸，即非所問，被告原核定歸屬之稅則號別應屬妥適。另
    被告為慎重起見，曾於92年10月15日以 (92)北關字第051號
    「進口稅則分類疑問及解答」檢送本案報單影本及說明書，
    函請財政部關稅總局稅則處釋示系爭貨品之稅則號別。嗣據
    該處函復，亦同意歸列被告原核定之稅則號別第8543．89．
    99號。本案被告所為核定，洵屬允當。
２、本案原告係以「G1」外貨進口報單申報，且已完稅放行後再
    報運出口，與未繳納稅費之「轉口貿易」有別，故原告所稱
    「上揭產品亦未進口」等，顯係對海關法令規定有所誤解。
３、原告主張其承辦人員先行電話詢問海關人員相關進口稅則，
    獲知按海關稅則第8525．20．30號為「無線電發射／接收兩
    用機」，稅率為零，故原告之承辦人員即依上揭電話詢問之
    內容辦理，被告自應受此行政指導之拘束云云。惟按進口貨
    物稅則預先審核注意事項第二條、第八條規定：「稅則預先
    審核之申請人，應填具『進口貨物稅則預先審核申請書』，
    向貨物預定進口地海關提出申請，各關稅局進口組（課）應
    設立單一窗口指定專人處理。」、「進口貨物通關時，發現
    進口人檢附之答復函影本有不實之虞者應予查明，經查證不
    實者，應依相關規定辦理。」本件原告既未依上揭規定填具
    「進口貨物稅則預先審核申請書」，申請稅則預先審核，而
    僅以電話查詢，則其查詢內容究竟為何，是否實在，均不得
    而知，況且依上揭規定，經被告查證不實者，仍應依相關規
    定辦理。
四、綜上所述，原告之陳詞均不可採，則被告審核系爭貨物後，
    改列進口稅則第8543．89．99號，按稅率5.2%完稅放行之處
    分，揆諸首揭規定，並無違誤，復查決定及訴願決定遞予維
    持，均無不合。原告徒執前詞，訴請撤銷訴願決定及原處分
    ，被告並應返還原告 912,357元及自92年11月28日起至清償
    日止按年息1.55%計算之利息，均無理由，應予駁回。
五、本件事證已臻明確，兩造其餘攻擊防禦方法均與本件判決結
    果不生影響，故不逐一論述，併此敘明。
據上論結，本件原告之訴為無理由， 爰依行政訴訟法第98條第3
項前段判決如主文。
中　　華　　民　　國    94    年    6     月　　29    日
   　　　　                第四庭審判長法    官 徐瑞晃
           　　　　                    法    官 李得灶
                   　　　　            法    官 吳慧娟
上為正本係照原本作成。
如不服本判決，應於送達後20日內，向本院提出上訴狀並表明上
訴理由，如於本判決宣示後送達前提起上訴者，應於判決送達後
20日內補提上訴理由書（須按他造人數附繕本）。
中  　華  　民  　國　  94  　年 　 6 　  月　  29　　日
           　　　　　　　　　　　　　　書 記 官 劉道文
